臺灣高等法院臺中分院刑事判決
                                  107年度原侵上訴字第3號
上  訴  人
即  被  告  陳進土



選任辯護人  蕭慶鈴律師
上列上訴人即被告因妨害性自主罪案件，不服臺灣臺中地方法院
106 年度原侵訴字第7 號，中華民國107 年3 月30日第一審判決
（起訴案號：臺灣臺中地方檢察署106 年度偵字第9904號），提
起上訴，本院判決如下：
    主  文
上訴駁回。
    事  實
一、乙○○係甲女（民國00年0 月生，卷內代號0000甲000000 ，
    真實姓名年籍詳卷）之母親Ａ女（卷內代號0000甲000000 Ａ
    ，真實姓名年籍詳卷）之男友，其與Ａ女、甲女及甲女之兄B
     男（卷內代號0000甲000000B，真實姓名年籍詳卷）自90年
    起至100 年間止，共同租屋居住在臺中市○○區（真實地址詳
    卷），與甲女具有家庭暴力防治法第3 條第2 款之家庭成員
    關係。乙○○明知甲女於下列時間係未滿14歲之女子，尚無成
    熟之性自主判斷能力，竟為下列犯行：
  ㈠於91年11月至12月間某日，基於對未滿14歲女子為強制性交
    之犯意，將當時年僅5 歲之甲女，帶至上址房間內，違反甲
    女之意願，要求甲女撫摸其生殖器，以其陰莖磨蹭及以手撫
    摸甲女陰道後，將陰莖插入甲女口腔內，對甲女為性交行為
    1 次。
  ㈡於94年間某日，利用Ａ女不在住處，甲女獨自在上址廚房之機
    會，基於對未滿14歲女子為強制猥褻之犯意，將甲女壓在地
    板上，不顧甲女以手推反抗，仍以手撫摸、強捏甲女之胸部
    ，嗣因乙○○估計Ａ女即將返家始罷手。
  ㈢於94年間某日，趁甲女獨自在上址客廳看電視，假意倒茶水
    ，基於對未滿14歲女子為強制猥褻之犯意，靠近甲女，以手
    揉捏甲女之胸部，雖甲女以手推打、反抗乙○○，仍讓其得手
    。
  ㈣於95年8 、9 月間，趁村莊舉辦中秋晚會時，向Ａ女表示要單
    獨帶甲女參加，乃背著甲女步行前往。途中竟基於對未滿14
    歲女子為強制猥褻之犯意，伸手往後撫摸、揉搓及摳甲女之
    陰道，因甲女掙扎大叫，乙○○始將甲女放下，隨後返回住處
    。
  ㈤於99年3 月間，趁Ａ女在廚房，甲女獨自在上址客廳整理物品
    時，基於對未滿14歲女子為強制猥褻之犯意，靠近甲女，以
    手揉捏甲女之胸部，雖甲女以手推打、反抗，乙○○仍得手。
二、案經甲女訴由臺中市政府警察局婦幼警察隊報告臺灣臺中地
    方檢察署檢察官偵查起訴。
    理  由
壹、程序部分：
一、按因職務或業務知悉或持有性侵害被害人姓名、出生年月日
    、住居所及其他足資識別其身分之資料者，除法律另有規定
    外，應予保密。警察人員必要時應採取保護被害人之安全措
    施。行政機關、司法機關及軍法機關所製作必須公示之文書
    ，不得揭露被害人之姓名、出生年月日、住居所及其他足資
    識別被害人身分之資訊，性侵害犯罪防治法第12條定有明文
    。又行政機關及司法機關所製作必須公開之文書，除有其他
    法律特別規定之情形外，不得揭露足以識別刑事案件、少年
    保護事件之當事人或被害人之兒童及少年身分之資訊，兒童
    及少年福利與權益保障法第69條第1 項第4 款、第2 項亦有
    明文。查本案甲女除為性侵害犯罪被害人外，被害時亦為未
    滿12歲之兒童，是依前揭規定，本案判決書關於被害人甲女
    姓名、生日、住所，僅記載代號、部分資訊或不予揭露。而
    A 女係被害人母親，即可據此知悉本案被害人之真實身分，
    是其姓名應屬其他足資識別被害人身分之資訊，故亦僅記載
    代號，合先敘明。
二、按私人錄音、錄影之行為，雖應受刑法第315 條之1 與通訊
    保障及監察法第29條第3 款之規範，但其錄音、錄影所取得
    之證據，則無證據排除法則之適用。蓋我國刑事訴訟程序法
    （包括通訊保障及監察法）中關於取證程序或其他有關偵查
    之法定程序，均係以國家機關在進行犯罪偵查為拘束對象，
    對於私人自行取證之法定程序並未明文。私人就其因被追訴
    犯罪而為蒐集有利證據之情事，除得依刑事訴訟法第219 條
    之1 至第219 條之8 有關證據保全規定，聲請由國家機關以
    強制處分措施取證以資保全外，其自行從事類似任意偵查之
    錄音、錄影等取證之行為，既不涉及國家是否違法問題，則
    所取得之錄音、錄影等證物，如其內容具備任意性者，自可
    為證據（最高法院101 年度台上字第5182號刑事裁判意旨參
    照）。查告訴人甲女提出其與被告、A 女對話之錄音檔，並
    非偵查機關違法取得，更非任何私人以強暴、脅迫或其他不
    法方法取得者，屬私人取證之行為，且被告對於該錄音光碟
    內容係其與告訴人甲女、A 女間之對話一情亦不爭執，顯見
    前開錄音檔並無變造或偽造之情形，從而，依告訴人甲女、
    A 女與被告間之對話錄音內容所譯成文字之形式表現，自具
    有證據能力。辯護人於本院審理期日僅泛稱該錄音檔未經正
    當正當法律程序取得而爭執其證據能力云云，自不足採。
三、為保護被害人並防止性侵害事件之發生，性侵害犯罪防治法
    第6 條規定，直轄市、縣（市）主管機關應設性侵害防治中
    心，配置社工、警察、醫療及其他相關專業人員，專責處理
    該條第一項包括「協助被害人心理治療、輔導、緊急安置及
    提供法律服務」（第4 款）等計8 款規定之事項。社工人員
    於案件發生初始，即介入包括舉發通報、陪同醫療檢查、協
    助申請保護令、緊急庇護、心理諮商等被害人之處遇措施，
    於偵審中復陪同被害人在場，並得陳述意見。倘社工人員係
    就其所輔導個案經過之直接觀察及個人實際經驗為基礎所為
    之書面或言詞陳述，即該當於證人之性質；至於經社工轉介
    由具有精神科醫生、心理師、相關背景之學者或經驗豐富之
    臨床工作者等心理衛生專業人員，就其參與被害人治療過程
    中有無出現待證事實之反應或身心狀況（如創傷後壓力症候
    群等）所出具之意見，則居於鑑定證人之列。凡此，自屬法
    定之證據方法（最高法院99年度台上字第2731號判決參照）
    。查告訴人甲女就讀學校之教師0000甲000000C、0000甲000
    000D，關於直接觀察或以個人實際經驗為基礎之證述，其證
    據能力自無疑義，至於轉述自被害人等而得其訊息，固屬與
    被害人證述同一性質之累積證據，僅不能資為被害人證詞之
    補強證據，辯護人爭執其證據能力，亦無足採。
四、本案下列所引之其餘供述證據，檢察官、被告及其辯護人於
    原審或本院依法調查上開證據之過程中，均已明瞭其內容而
    足以判斷有無刑事訴訟法第159 條第1 項不得為證據之情事
    ，於本院準備程序及本案言詞辯論程序就相關證人於警、偵
    訊陳述之證據能力均未聲明異議，復於審判期日審判長於調
    查證據完畢後，另再訊以「尚有何證據請求調查？」時，被
    告及選任辯護人仍答稱「沒有」，亦未聲請對前揭證人為對
    質詰問，有本院審判筆錄可稽（見本院卷第62頁反面），本
    院審酌該等證據作成時之情況，並無違法取證或其他瑕疵，
    認為適於作為本案認定事實之依據，該等供述證據自得為本
    案之證據使用；其餘引用之書證等非供述證據，均與本案犯
    罪待證事實具有證據關聯性，且無證據證明有何違法取證之
    情事，並經本院於審理期日依法踐行調查證據程序，亦得為
    本案之證據使用。
貳、實體部分
一、訊據被告固不否認係告訴人甲女母親A 女之同居男友，自90
    年起至100 年間止，與甲女、A 女等共同居住在上址臺中市
    ○○區住處，斯時甲女為未滿14歲之女子之事實，惟矢口否認
    有何對未滿14歲之甲女為強制性交、強制猥褻之犯行，其於
    準備程序中初辯稱：伊並未要求甲女為其口交；後則改辯稱
    ：甲女指訴性交及猥褻均非事實，一審係為求輕判始認罪云
    云。辯護人則為被告辯護稱：原審僅憑甲女印象模糊之指訴
    遽予認定被告犯罪，顯有違誤云云。經查：
  ㈠上開犯罪事實，業據被害人甲女證述明確（見106 年度偵字
    第9904號卷【下稱偵卷】第7 至11頁反面、第29至31頁），
    且經被告於原審審理時均坦承不諱（見原審卷第55頁反面、
    第74頁反面至第75頁），而被告與甲女之對話錄音中，被告
    亦陳稱：「妹妹對不起，喔，真的做錯了，希望妳原諒我，
    妳坐在這裡好嗎，我們兩個來談好不好？媽媽以後不用妳來
    操煩啦，我會照顧媽媽，我真的對不起，好不好？（被告哭
    泣）叔叔對不起，我實在做錯了，看妳要怎麼樣（甲女哭泣
    ），我真的對不起妳，叔叔做錯了，我只希望再一次機會，
    我絕對以後，叔叔不會對妳對不起，我絕對改過自新，媽媽
    的以後的生活，我會照顧她，妳放心，以後妳長大妳跟老公
    在一起有什麼困難，我會幫妳，叔叔一定會幫妳，來彌補給
    妳」、「（你有沒有叫我含你生殖器？）我就這麼一次而已
    」（見原審卷第47、48頁），倘被告非有甲女所指訴之強制
    性交、強制猥褻各犯行，何須在對談間一再懇求原諒並表明
    將盡力彌補甲女？此適足以反證被告之情虛，是以被告於原
    審時不利於己之自白，堪信與事實相符。
  ㈡甲女上揭證述，復有下列事證可資佐證，堪信真實：
  ⒈證人即甲女母親A 女證稱：伊當時在住處1 樓做男士理髮，
    有空時會上樓看看被告、甲女在作何事，91年11、12月間有
    一次，伊發現被告褲子拉鍊沒拉，甲女在床上坐著哭泣，伊
    沒有仔細看，那時好像不想面對現實。當時伊有跟被告為此
    事質問被告，但被告不願意跟伊分手，威脅要讓伊殘廢等語
    （見偵卷第34頁）。是依A 女所述，其亦曾撞見被告衣衫不
    整、甲女獨自哭泣之情事，且A 女於檢察官詢問之時日為10
    6 年7 月13日，距其所述目睹之景象已超過10年，猶有記憶
    ，雖證人A 女僅輕描淡寫描述被告衣衫不整，但由A 女事後
    曾為此事與被告爭吵之情況，益徵甲女遭受性侵害之事所為
    之指述，應非虛妄。
  ⒉證人即甲女之國小教師0000甲000000D亦證述：伊是甲女就讀
    國小之教務主任，98年間間曾協助指導甲女參加原住民朗讀
    比賽，當時在許多訓練學生中，甲女是屬於比較不是開朗的
    學生。伊曾私下關心甲女之生活情形，甲女提過她非常不喜
    歡她叔叔回家，因為叔叔會跟母親吵架，她母親又不肯跟叔
    叔分手，那個叔叔還會假裝不小心碰觸她的身體，她很不喜
    歡那種感覺。伊記得當時有跟甲女說，如果不喜歡跟叔叔有
    接觸，那就把房門反鎖之類的話，伊有問甲女為何不向母親
    反應，她好像回答講過但是沒有用等語（見偵卷第14頁）。
    證人0000甲000000D就其自身觀察甲女於被害後心理狀態、
    情緒反應之陳述，非不得為甲女指訴之補強證據，且證人所
    述有關甲女對長期遭被告性侵害、與母親之糾結情緒，與甲
    女在日記（見後述）中之自我剖析亦無扞格，而甲女自幼齡
    即遭母親同居男友在家中性侵害，因顧慮母親難過遂隱忍不
    敢聲張，直至年紀稍長離家就學後，因無法走出心理陰影始
    告知學校諮商師，有其警詢筆錄可參（見偵卷第10頁），亦
    符合家內性侵受害人之案發後反應，足認甲女之證詞具有相
    當的憑信性。
  ⒊再由甲女提出其與被告及A 女談話錄音檔內容觀之，甲女稱
    ：「那時候我知道媽媽她離婚了，那時候我還只有幼稚園，
    我還不懂事，可是我知道她跟一個叔叔在一起，然後那個叔
    叔，常常開著一台白色轎車，帶我們出去玩，然後很喜歡唱
    歌，會有卡拉OK，而且喜歡用攝影機，而且他有一台，他有
    兩台，另外一台還會常常讓我去拍，我都覺得很開心。而且
    我跟你感情很好，那個時候我正好缺一個爸爸，我本來是可
    以好好跟你當父女的耶，我過去那幾年叫你爸爸，你有聽在
    耳裡嗎？你有聽到心裡嗎？」有原審法院勘驗筆錄可佐（見
    原審卷第49頁）；另參以甲女所提103 年8 月份、105 年8
    月份之日記略以：「. . . 人生有很多事情很難解釋，像我
    不知道我為什麼要遇到他（按：指被告），為什麼要這樣被
    糟蹋被欺負，為什麼要被壓榨童年，. . . 」、「早上夢到
    惡夢夢醒的。. . . 前面是什麼忘記了，後面是他騎摩托車
    載我，本來互動還不錯的，但是在一個像寶島眼鏡那樣的轉
    角建築物，. . . ，我好像是要他現在載我回家了，他說好
    ，可是後來從他臉上看見一絲邪念，. . . ，像會偷偷載去
    別的地方，我看到眼神不妙便告訴他別亂來！我可以跳車！
    我敢跳車！. . . 老天爺在提醒我，寒假回家，還是要警戒
    乙○○」、「我已經沒有力氣毀謗你，也沒有力氣細數你帶來
    的錯誤，也不堪回首有你存在的種種回憶，. . . 可是這關
    係很微妙，把乙○○打到殘廢不行，因為會苦到媽媽，把乙○○
    弄死也不太對，因為媽媽會孤寂」、「我已經19歲了，我到
    底要活在乙○○的陰影下多久，我以為我用報復的會比較快樂
    ，但是閱歷過去日記，他一句謝謝我就會自己忍不住愧疚，
    . . . 」（見原審卷第16頁反面、17頁正反面），足見甲女
    直至105 年12月間報案前，對被告仍非全無正面感情，苟非
    真有其事，實無設詞以陷害被告之理。
  ㈢綜上所述，被告於原審之自白經前開論述核與事實相符，其
    於本院翻異前詞，顯係事後卸責，諉無可採。本案事證明確
    ，被告如事實欄所示各次犯行，均事證明確，應依法論科。
二、論罪科刑：
  ㈠被告行為後，家庭暴力防治法第2 條業於104 年2 月4 日修
    正公布施行，並自同年月6 日生效，原條文第1 款「家庭暴
    力：指家庭成員間實施身體或精神上不法侵害之行為」，修
    正為「家庭暴力：指家庭成員間實施身體、精神或經濟上之
    騷擾、控制、脅迫或其他不法侵害之行為」，第2 款「家庭
    暴力罪：指家庭成員間故意實施家庭暴力行為而成立其他法
    律所規定之犯罪」並未修正。則有關家庭成員間實施身體或
    精神上不法侵害之行為，於法律修正前後均構成家庭暴力罪
    ，且刑法相關處罰規定並未修正，自無新舊法比較適用之問
    題。被告與甲女之母A 女於本案案發期間為同居之事實上夫
    妻，屬家庭暴力防治法第3 條第2 款規定之家庭成員關係，
    被告於事實欄所示時間，對甲女為強制性交及強制猥褻犯行
    ，核屬對被害人實施身體及精神上不法侵害行為，而對被害
    人實施家庭暴力。公訴意旨就此雖未提及，然因家庭暴力防
    治法對於家庭暴力罪並無科處刑罰之規定，是以僅依刑法及
    相關刑罰規定論處。故此對被告本件之論罪科刑尚無不利之
    影響，爰由本院逕予補充適用，附此敘明。
  ㈡又被告行為後，刑法第222 條第1 項加重強制性交罪之法定
    刑，95年7 月1 日修正施行前之法定刑為「處無期徒刑或七
    年以上有期徒刑」，修正後為「處七年以上有期徒刑」，經
    比較新、舊法結果，修正後之規定較有利於被告，依刑法第
    2 條第1 項但書規定，適用較有利於被告之修正後刑法第22
    2 條第1 項之規定。
  ㈢刑法第10條第5 項規定：「稱性交者，謂非基於正當目的所
    為之下列性侵入行為：一以性器進入他人之性器、肛門或口
    腔，或使之接合之行為。二以性器以外之其他身體部位或器
    物進入他人之性器、肛門，或使之接合之行為」。申言之，
    祇需性器或性器以外之其他身體部位或器物與被害人性器、
    肛門或口腔接合，即屬性交行為。是本件事實欄一㈠所示，
    被告以性器進入甲女之口腔，自屬對甲女為性交行為；而刑
    法第221 條強制性交罪，法文所稱「其他違反其意願之方法
    」，係指該條所列舉之強暴、脅迫、恐嚇、催眠術以外，其
    他一切違反被害人意願之方法，妨害被害人之意思自由者而
    言，不以類似於所列舉之強暴、脅迫、恐嚇、催眠術等相當
    之其他強制方法，足以壓抑被害人之性自主決定權為必要（
    最高法院97年度第5 次刑事庭會議決議意旨參照）。刑法第
    224 條之強制猥褻罪亦應同此解釋。查被告對甲女分別為上
    開性交、猥褻行為時，甲女均曾以手推打、抵擋方式為抗拒
    動作，且當時甲女尚屬稚幼，對自己身體之自主權及控制權
    尚無完全自主之能力，顯見被告確係以違反被害人甲女意願
    之方法而為上開性交、猥褻行為甚明。甲女係86年7 月生，
    於案發時為未滿14歲之女子，有卷內代號與真實姓名對照表
    可按，甲女既係從小於被告面前成長，則被告對甲女係未滿
    14歲之女子當知之甚詳。故核被告就事實欄一㈠所為，係犯
    刑法第222 條第1 項第2 款之對未滿14歲女子犯強制性交罪
    ；就事實欄一㈡㈢㈣㈤所為，均係犯刑法第22 4條之強制猥褻罪
    而有刑法第222 條第1 項第2 款之情形，應論以同法第224 
    條之1 之加重強制猥褻罪。起訴書雖就事實一㈡㈢㈣㈤部分之論
    罪法條記載被告犯刑法第224 條之強制性交罪，惟此部分顯
    係誤載，業經公訴人於原審當庭更正為犯刑法第224 條之1 
    及第222 條第1 項第2 款之對於未滿14歲女子犯強制猥褻罪
    ，附此說明。
  ㈣刑法第224 條之1 之對未滿14歲女子犯強制猥褻罪，係以被
    害人年齡未滿14歲為其處罰條件，係就被害人為兒童或少年
    所定之特別處罰規定，依兒童及少年福利與權益保障法第11
    2 條第1 項但書規定，自無再適用該條前段規定加重其刑之
    餘地。
  ㈤被告如事實欄一㈠至㈤所示犯行，相隔1 年或數年之久，犯意
    各別，行為互殊，應予分論併罰。
  ㈥辯護人雖主張被告與甲女曾有共同生活撫養之關係，且犯罪
    所生危害尚非巨大，被告已有悔過之心，且被告願積極與甲
    女和解，爰請求依刑法第59條酌減其刑等語（見原審卷第78
    頁）。惟按刑法第59條規定之酌量減輕其刑，必須犯罪另有
    特殊之原因與環境，在客觀上足以引起一般同情，認為即使
    予以宣告法定最低度刑，猶嫌過重者，始有其適用。該項規
    定係立法者賦予審判者之自由裁量權，俾就具體之個案情節
    ，於宣告刑之擇定上能妥適、調和，以濟立法之窮。被告所
    犯事實欄一㈠至㈤所示犯行，致被害人在人格發育成長之重要
     階段，飽受身心創傷，造成一輩子難以抹滅之陰影，嚴重
    妨礙被害人之身心發展，損及日後被害人對於兩性關係及家
    庭觀念之認知，且被告上開犯行並非偶一為之，其犯罪之動
    機、目的，俱無足憫，自無刑法第59條酌減其刑規定之適用
    。
三、原審法院調查後，認被告罪證明確，適用刑法第2 條第1 項
    後段、第222 條第1 項第2 款、第224 條之1 、第51條第5
    款之規定，並審酌被告為甲女母親A 女之同居人，自甲女幼
    年起即與甲女同住，竟未能克制自身性慾，對甲女為強制性
    交及強制猥褻行為，對於甲女身心及人格發展嚴重戕害。另
    考量被告自陳學歷為國小畢業，目前擺攤賣蔥油餅，經濟狀
    況不佳及其犯後態度等一切情狀，量處被告如附表所示之刑
    ，並定其應執行刑為有期徒刑9 年6 月，本院所持理由雖有
    不同，然其結論並無二致，應予維持。被告及其辯護人仍執
    前詞提起上訴，惟均業據本院逐一論駁說明如前，且在本院
    並未提出其他有利之證據或辯解，又被告及其辯護人於民事
    損害賠償事件程序中，更表示：「被告只是為了求取輕判才
    在一審承認」、「刑事上被告選擇以認罪的方式避免受更不
    利之判決」（見本院卷第55至57頁所附臺灣臺中地方法院10
    7 度原訴字第12號損害賠償事件107 年7 月23日言詞辯論筆
    錄），其犯後態度對被害人甲女身心再次造成之傷害，復參
    酌被害人之意見（見本院卷第52頁），被告上訴為無理由，
    應予駁回。
據上論結，應依刑事訴訟法第368 條，判決如主文。
本案經檢察官黃秋婷提起公訴，檢察官丙○○到庭執行職務。
中　　華　　民　　國　107 　　年　　9 　　月　　18　　日
            刑事第六庭　  審判長法　官　姚  勳  昌
                                法　官　許  冰  芬
                                法　官　胡  宜  如
以上正本證明與原本無異。
如不服本判決應於收受送達後十日內向本院提出上訴書狀，其未
敘述上訴之理由者並得於提起上訴後十日內向本院補提理由書（
均須按他造當事人之人數附繕本）「切勿逕送上級法院」。

                                書記官  陳  秀  鳳
中　　華　　民　　國　 107　　年　　9 　　月　　18　　日

附錄本案論罪科刑法條：
中華民國刑法第222條
（加重強制性交罪）
犯前條之罪而有下列情形之一者，處 7 年以上有期徒刑：
一、二人以上共同犯之者。
二、對未滿十四歲之男女犯之者。
三、對精神、身體障礙或其他心智缺陷之人犯之者。
四、以藥劑犯之者。
五、對被害人施以凌虐者。
六、利用駕駛供公眾或不特定人運輸之交通工具之機會犯之者。
七、侵入住宅或有人居住之建築物、船艦或隱匿其內犯之者。
八、攜帶兇器犯之者。
前項之未遂犯罰之。
中華民國刑法第224條之1
（加重強制猥褻罪）
犯前條之罪而有第 222 條第 1 項各款情形之一者，處 3 年以
上 10 年以下有期徒刑。


附表

編號    犯罪事實             宣告刑  1 犯罪事實一㈠ 乙○○對未滿十四歲女子犯強制性交罪，處有期徒刑柒年拾月。  2 犯罪事實一㈡ 乙○○對未滿十四歲女子犯強制猥褻罪，處有期徒刑參年肆月。  3 犯罪事實一㈢ 乙○○對未滿十四歲女子犯強制猥褻罪，處有期徒刑參年肆月。  4 犯罪事實一㈣ 乙○○對未滿十四歲女子犯強制猥褻罪，處有期徒刑參年肆月。  5 犯罪事實一㈤ 乙○○對未滿十四歲女子犯強制猥褻罪，處有期徒刑參年陸月。